臺灣苗栗地方法院刑事判決　　　　　　　 96年度訴字第138號
公　訴　人　臺灣苗栗地方法院檢察署檢察官
被　　　告　甲○○
指定辯護人　鄭雪櫻律師
上列被告因公共危險案件，經檢察官提起公訴（96年度偵字第76
0 號），本院判決如下：
    主  文
甲○○放火燒燬現供人使用之住宅，未遂，處有期徒刑參年捌月
。扣案之打火機壹枚及殺蟲劑壹瓶均沒收。
    事  實
一、甲○○於民國96年1 月31日15許，在其父丙○○所有之位於
    苗栗縣苗栗市嘉盛里3 鄰嘉盛164 號住處，手持鐵棍與其弟
    乙○○發生口角互毆，甲○○之鐵棍遭乙○○奪下並被敲打
    受傷（傷害部分未據告訴），憤而至廚房取出一把菜刀對著
    趕來勸架之父親丙○○咆哮（妨害自由罪嫌部分另行不起訴
    處分），適警員豆修育、吳維德據報前來處理，甲○○乘警
    員詢問丙○○，僅其母親1 人在屋內之際，因不滿其弟與其
    口角，於同日16時20分許，在依一般社會通念，可得預見在
    住宅房間內放火可能引起火災而燒燬住宅，竟仍基於不確定
    之放火故意，在上開住處之以木板隔間之乙○○房間內，以
    自備打火機引燃紙錢，焚燒棉被、書籍、床鋪，著火後，下
    樓告訴警員及其母親，警員豆修育、吳維德及其母親迅即上
    樓滅火，甲○○又乘警員及其母親滅火之際，下至一樓將乙○○之機車推至該房屋隔鄰之舊雜貨店旁之空地，接續以殺
    蟲劑噴灑在機車上並以上開打火機點火燃燒機車， 嗣經警
    員豆修育、吳維德及消防人員前來滅火，火勢雖然撲滅，惟
    上開接續放火結果，仍致其與家人共同住處之2 樓房間內棉
    被、床鋪燒毀，幸未波及該屋整體結構；並致該機車遭火焚
    燒損壞達於不堪使用之程度（毀損部分未據告訴），機車旁
    舊雜貨店之柱子煙燻，幸未波及舊雜貨店，警員豆修育、吳
    維德乃當場逮捕甲○○，並扣得打火機1 枚、殺蟲劑1 瓶。
二、案經苗栗縣警察局苗栗分局報告臺灣苗栗地方法院檢察署檢
    察官偵查起訴。
    理  由
一、認定犯罪事實所憑之證據及理由：
（一）證據能力：
　  　按刑事訴訟法第159 條第1 項雖規定，被告以外之人於審
      判外之言詞或書面陳述，除法律有規定外，不得作為證據
      。惟同法第159 條之5 第2 項已規定，當事人、代理人或
      辯護人於法院調查證據時，知有第159 條第1 項不得為證
      據之情形，而未於言詞辯論終結前聲明異議者，視為有前
      項之同意（指同條第1 項之同意作為證據）。經查本案被
      告、辯護人及檢察官於言詞辯論終結前，均未就本案被告
      以外之人於審判外之陳述，主張有刑事訴訟法第159 條第
      1 項不得為證據之情形，是參照上開刑事訴訟法之規定，
      本案被告以外之人於警詢之陳述，經查訊問時並無不適當
      之情形，參照上開刑事訴訟法之規定認有證據能力，合先
      敘明。
（二）前開犯罪事實，業據被告甲○○於偵查中及本院審理時自
      白不諱（見96年度偵字第760 號偵查卷第38～41頁、96年
      度訴字第138 號刑事卷96年5 月1 日審判筆錄第4 ～6 頁
      ），核與證人乙○○及證人丙○○結證被告意圖放火燒毀
      其所有住宅並著手實行之情形互核相符（見96年度偵字第
      760 號偵查卷第17～26頁），亦與事發當時到場處理員警
      吳維德、豆修育二人於偵查中結證之情節相符（見96年度
      偵字第760 號偵查卷第55～57頁），且有現場照片10張（
      見96年度偵字第760 號偵查卷第27～31頁）在卷可憑，足
      認被告之自白與事實相符。本案事證明確，被告犯行洵堪
      認定。
二、論罪科刑之理由：
（一）查被告於96年1 月31日下午16時許，在苗栗縣苗栗市嘉盛
      里3 鄰嘉盛164 號著手放火燒毀與其父丙○○、其弟乙○○共同住所之行為，及緊接燒毀其弟所有機車1 台之行為
      ，係犯刑法第173 條第3 項、第1 項之放火燒毀現供人使
      用之住宅未遂罪。按依實務見解認為，刑法之放火罪，以
      行為人本於放火燒燬特定物之故意，而實施放火之行為，
      為其成立要件。而所謂放火，乃指以火力傳導於物體，使
      其燃燒之意（最高法院95年度臺上字第567 號判決意旨參
      照）。又實務以為：刑法第173 條第1 項之放火罪，係以
      放火燒燬之住宅或建築物等現既供人使用或有人所在，依
      通常情形往往因放火結果遭受意外之危害，為保護公共安
      全起見，特為加重處刑之規定。故該條項所稱之人，當然
      係指放火人犯以外之人而言，如果前項住宅或建築物，即
      為放火人犯自行使用或祇有該犯在內，則其使用或所在之
      人，已明知放火行為並不致遭受何種意外危害，自不能適
      用該條項處斷（最高法院93台上字第6243號判決意旨參照
      ）。是本件被告甲○○之行為：
   1、本於燒毀系爭住宅之不確定故意，而於二樓房間燃燒紙錢
      引燃床鋪之行為，因該住宅非僅供被告本人一人使用居住
      ，而係其父母及兄弟同居，且放火當時屋內尚有其罹患癌
      症母親在內休養，自上開實務反面解釋，因該住宅內，並
      非為被告自行使用或非僅祇有被告在內；又被告將其弟乙○○所有機車推至隔鄰雜貨鋪旁空地，以殺蟲劑及打火機
      引燃燒毀，以致波及、燻黑隔鄰樑柱之行為。因顯生危險
      於隔鄰他人所有並使用之住宅，僅幸因即時撲滅而未發生
      損害結果於公共安全，故自當時放火地點係接鄰於隔鄰雜
      貨店之客觀情狀觀察，可知被告當時顯具有認知其放火行
      為可能波及鄰人建物之預見可能性，而仍執意為放火行為
      亦在所不惜，顯具有結果發生亦不違其本意之間接故意存
      在，則核被告之放火行為，即應構成刑法第173 條第3 項
      、第1 項之放火燒毀現供人使用住宅未遂罪。
   2、其先後之放火行為，係基於同一放火故意所為之各個舉動
      ，且係在時間、場所密接之情況下所為，並持續侵害同一
      法益，應成立接續犯，僅成立單純一罪。
   3、本案被告住宅及其鄰宅，除被告住處2 樓房間內棉被、床
      鋪遭燒毀外，該住宅及鄰宅之主要構成部分均保持完好，
      顯然尚未因燃燒結果而致喪失效用，自難謂已達「燒燬」
      之程度。核被告所為，應係犯刑法第173 條第3項 、第1
      項之放火燒燬現供人使用之住宅未遂罪。被告已著手於放
      火行為之實行而不遂，為未遂犯，應依刑法第26條前段規
      定，按既遂犯之刑減輕之。
（二）量刑理由之說明：
      又被告僅因與其弟乙○○發生口角互毆，而於情緒上之一
      時刺激，竟生衝動，其行為顯未經週密之思慮，又過於魯
      莽，致為此危險行為，嚴重影響公共安全，然幸未造成人
      員傷亡，且甫經縱火即遭熄滅，損失尚屬輕微；念及被告
      在本案審理期間始終坦承犯行，節省有限之司法資源，且
      並無前科記錄，素行尚稱良好，有臺灣高等法院被告前案
      記錄表1 份在卷可參；併審酌被告之生活狀況、智識程度
      、目的、手段、犯行後之態度及公訴人具體求刑3 年6 月
      等一切情狀，量處如主文所示之刑。
（三）沒收部分：
      又警方所查扣之被告所使用之打火機1 枚及殺蟲劑1 瓶，
      為被告所有，並供其犯罪使用之物，自應依刑法第38條第
      1 項第2 款規定諭知沒收。
三、適用之法律：
（一）刑事訴訟法第299 條第1 項前段。
（二）刑法第173 條第3 項、第1 項、第26條前段、第38條第 1
      項第2 款。
本案經檢察官李基彰到庭執行職務。
中　　華　　民　　國　　96　　年　　5 　　月　　22　　日
                  刑事第二庭審判長法  官  楊清益
                                  法  官  吳炳桂
                                  法  官  林靜雯
以上正本證明與原本無異。
如不服本判決，應於判決送達後10日內向本院提出上訴狀（應抄
附繕本）。告訴人或被害人如對於本判決不服者，應具備理由請
求檢察官上訴，其上訴期間之計算係以檢察官收受判決正本之日
期為準。
                                  書記官  劉千瑄
中　　華　　民　　國　　96　　年　　5 　　月　　22　　日
附錄：本判決論罪科刑法條全文
中華民國刑法第173 條
放火燒燬現供人使用之住宅或現有人所在之建築物、礦坑、火車
、電車或其他供水、陸、空公眾運輸之舟、車、航空機者，處無
期徒刑或7 年以上有期徒刑。
失火燒燬前項之物者，處1 年以下有期徒刑、拘役或500 元以下
罰金。
第1 項之未遂犯罰之。
預備犯第1 項之罪者，處1 年以下有期徒刑、拘役或300 元以下
罰金。
